最高法院刑事裁定　　　　　　　一○○年度台抗字第六四五號
再抗告人　莊榮兆
上列再抗告人因被告等瀆職案件，不服台灣高等法院中華民國一
○○年六月二十八日駁回抗告之裁定（一○○年度抗字第六一八
號），提起再抗告，本院裁定如下：
    主  文
原裁定撤銷，應由台灣高等法院更為裁定。
    理  由
原裁定認本件再抗告人莊榮兆於第一審所具書狀，係以紅色簽字
筆載明案號：九十二年自字第四六七號，主旨、理由則主張有新
事證再自訴等語。而依卷附台灣台北地方法院九十二年度自字第
四六七號刑事判決，係認再抗告人並非刑法第一百二十四條枉法
裁判罪之直接被害人，依法不得提起自訴，而依刑事訴訟法第三
百三十四條規定，諭知不受理之判決，並非依同法第三百二十六
條第三項規定裁定駁回抗告人之自訴，衡情自不可能依同法第三
百二十六條第四項之規定再行自訴，則第一審於斟酌再抗告人上
開書狀之意旨，認再抗告人係依刑事訴訟法第四百二十二條規定
聲請再審，於法並無不合。另再抗告人對被告陳炳煌、陳正庸、
韓金秀、吳信銘、徐文亮、張明松、江泰章等七人提起再審之聲
請部分，因該案就此七人之部分，不受理之判決係在第二審確定
，再抗告人就此七人之再審聲請，自應由判決之原審法院即第二
審法院管轄之，再抗告人就此部分誤向第一審聲請再審，於法不
合，且無從補正，第一審逕以裁定駁回之，並無不合。而再抗告
人對被告江泰章聲請再審部分，認均非「有刑事訴訟法第四百二
十條第一款、第二款、第四款或第五款之情形者」或「受不受理
之判決，而於訴訟上或訴訟外自述，或發見確實之新證據，足認
其並無不受理之原因」，是第一審認此部分聲請無理由，而以裁
定駁回之，於法並無違背，遂依刑事訴訟法第四百十二條，駁回
其抗告，固非無見。
惟查：依再抗告人於第一審提出之「刑事：因有新事證請依舊制
命被告答辯兼刑附民起訴賠十億及阻燒卷狀」（見第一審卷第一
、二項），雖載有「九十二年度自字第四六七號」之案號，惟依
其敘述之內容，無法究明再抗告人向法院請求或聲請何事，且其
所載之被告「李慶義」，亦非上開台灣台北地方法院九十二年度
自字第四六七號案件之被告，第一審法院未先予釐清或闡明再抗
告人請求之意旨，即遽論斷再抗告人本件係「聲請再審」，並予
裁定，已有未妥。又再抗告人於原審所提之「刑事：感謝王庭長
不率斷，遵期陳報兼發回更判狀」（見原審卷第十九頁）中，已
載「本件之自訴，非以刑事訴訟法第四百二十二條再審，而係以
第三百二十六條自訴遭駁回之裁定者，非有第二百六十條各款之
規定不得對於同一案件再行自訴」等語，則本件再抗告人對被告
等請求法院予以審認之事項，是否係屬聲請再審，亦非無疑。乃
原審未予糾正第一審之不當，或闡明再抗告人真意，即認再抗告
人本件確係聲請再審，將其抗告駁回，不無已受請求之事項未予
裁定及未受請求之事項予以裁定之違誤。抗告意旨執以指摘原裁
定不當，非無理由，應由本院將原裁定撤銷，由原審法院調查釐
清後更為適法之裁定。
據上論結，應依刑事訴訟法第四百十三條前段，裁定如主文。
中    華    民    國  一○○  年    八    月   十一   日
                      最高法院刑事第十二庭
                          審判長法官  黃  正  興  
                                法官  林  秀  夫  
                                法官  許  錦  印  
                                法官  林  瑞  斌  
                                法官  謝  靜  恒  
本件正本證明與原本無異
                                      書  記  官  
中    華    民    國  一○○  年    八    月   十七   日
                                                      Q